【裁判字號】    90,訴易,31
【裁判日期】    900515
【裁判案由】    損害賠償
【裁判全文】
臺灣高等法院高雄分院民事判決  九十年度訴易字第三一號
      原          告      乙○.
                          甲○.
      共同訴訟代理人      丙○.
      被          告      丁○.
右當事人間請求侵權行為損害賠償刑事附帶民事訴訟事件，經刑事庭移送，本院判決
如左：
      主      文
被告應給付原告乙○○○新台幣玖萬玖仟肆佰伍拾捌元，給付原告甲○○新台幣壹拾
貳萬柒仟伍佰元，及均自民國九十年二月二十八日起，至清償日止，按週年利率百分
之五計算之利息。
原告其餘之訴駁回。
訴訟費用由被告負擔十分之九，餘由原告負擔。
      事實及理由
一、原告起訴主張：被告於八十八年十月四日上午九時時，駕駛ＶＺ─四三０二號小
    貨車，在屏東市○○○路與公華街口時，因過失，撞及駕駛ＷＭＭ─０八二號機
    車，致機車駕駛甲○○及後座之乙○○○受傷，爰依侵權行為之規定，請求被告
    賠償甲○○三十六萬元，賠償乙○○○三十八萬元，及均自起訴狀繕本送達翌日
    起，至清償日止之法定遲延利息。
二、被告則以：因原告請求金額過高，伊無力賠償；至於甲○○的醫療費用伊已付了
    等語，資為抗辯。
三、原告主張被告於右揭時間駕駛小貨車沿屏東市○○○路，由北向南行駛，途經該
    市○○路○段與公華街路口時，因疏未減速，並注意車前狀況，過失撞及沿公華
    街由西向東方向行駛由甲○○所騎機車人車倒地，甲○○受有左側腓骨骨折及第
    六、七肋骨骨折之傷害，機車乘客乙○○○受有左側鎖骨粉碎性骨折、全身多處
    擦傷及撕裂傷之傷害等情，為被告所不爭之事實，堪信真實。
四、按故意或過失不法侵害他人權利者，負損害賠償責任；不法侵害他人之身體或健
    康者，對於被害人因此喪失或減少勞動能力，或增加生活上之需要時，應負損害
    賠償責任；不法侵害他人之身體健康：：：，被害人雖非財產上之損害，亦得請
    求賠償相當之金額，民法第一百八十四條第一項前段、第一百九十三條第一項、
    第一百九十五條第一項分別定有明文。本件被告因過失不法侵害被告之權利，原
    告本於侵權行為規定，請求被告賠償損砉，洵屬有據，應予准許。茲就原告請求
    之項目，分如後：
  (一)醫療費用：
  1.原告乙○○○主張其因本件車禍受傷，醫療花費三萬元。本院據其提出財團法人
    屏東基督教醫院自八十八年十月十四日起，至八十九年十一月卅日止之收據廿三
    紙，計為九千二百七十一元，及提出長庚紀念醫院八十九年三月二日至同年十一
    月廿三日止之醫療費用收據十一紙，計三千三百四十元，合計一萬二千六百一十
    一元，以其所受之傷係左側鎖骨粉碎性骨折及全身多處擦、撕裂傷（見卷附被告
    所不爭之診斷證明書）之情況衡之，核係屬必要之醫療費用，在一萬二千六百一
    十一元範圍內應予准許。逾此之部分，未據舉證證明，不應准許。
  2.原告甲○○請求二萬元。未據其提出任何事證以實其說。被告抗辯甲○○之醫療
    費用業經伊繳納完畢，亦據甲○○自認無異，是甲○○此部分之請求，不應准許
    。
  (二)減少勞動能力、增加生活上支出之損害：
  1.原告甲○○主張於車禍發生前，從事家庭代工，每月收入一萬五千元，因本件車
    禍，導致十六個月無法工作，勞動能力之損害為廿四萬元。查甲○○係左側腓骨
    骨折、左側第六、七肋骨骨折傷（見偵卷所附被告所不爭之診斷證明書），以人
    骨之逾合回復，及原告之家庭代工性質，不能勞動之期間，以六個月為合理，每
    月一萬五千元，亦未逾最低基本工資，核屬可採。是此部分之請求為九萬元。
  2.原告乙○○○主張其出院後，因嚴重骨折，須專人看護，期間為二個半月。以每
    日看護工二千元標準計算，請求被告支付其因此增加生活上支出十五萬元。查莊
    秋玉於八十八年十月四日因本件車禍受左側鎖骨粉碎性骨折之傷害，同年月十二
    日出院，以其一側鎖骨骨折，日常生活上固有不便，但在客觀上尚難認其出院後
    有因該傷請看護看護之必要，其亦未能證明確有看護之需，復未能證明有支出此
    方面之費用，從而其主張被告應賠償其因此僱請看護增加生活上支出之十五萬元
    ，即非可採。
  (三)原告二人因本件被告駕車之疏忽，致受有骨折等傷害，並入院治療，身心均受有
    相當之痛苦。查原告乙○○○現年五十九歲，其本身患有高血壓、糖尿病，與夫
    同住，其夫屬低收入戶，經濟情況非佳；原告甲○○國小畢業卅七歲，其夫做水
    電及蓋鐵皮屋，女兒二位；被告卅六歲，與先生從事農業，自有住宅，兒女三位
    ，本院斟酌兩造之身分、地位、經濟狀況，認被告應賠償甲○○、乙○○○依序
    各為八萬元、十二萬元。
  (四)按損害之發生或擴大，被害人與有過失者，法院得減輕賠償金額，或免除之（民
    法第二百十七條第一項）。又汽車（含機器腳踏車）駕駛執照為駕駛汽車之許可
    證，駕駛人未領有駕駛執照駕車者，處罰鍰並禁止其駕駛，機器腳踏車在駕駛人
    後設有固定座位者，得附載一人，道路交通安全規則及道路交通管理處罰條例定
    有明文，考其目的在維護交通秩序，以確保交通安全。本件原告甲○○未通過取
    得駕駛執照之考驗，竟駕駛機車並附載其子陳憲彰及其母即原告乙○○○二人，
    違反對己之保護義務，此義務之違反且與被告之疏虞過失併為危害發生之原因，
    即損害之發生與有過失，而莊秋玉係藉駕駛人甲○○載送而擴大其活動範圍，甲
    ○○為之駕駛機車，應認係乙○○○之使用人，應與甲○○負同一責任。本院審
    酌兩造就損害發生原因力之強弱，減輕被告賠償金額百分之二十五，即應賠償甲
    ○○十二萬七千五百元，應賠償乙○○○九萬九千四百五十八元。
五、從而原告以被告過失不法侵害其權利，致受損害為由，請求被告賠償，在賠償甲
    ○○十二萬七千五百元，賠償乙○○○九萬九千四百五十八元，及均自起訴狀繕
    本送達翌日即九十年二月廿八日起至清償日止，按週年利率百分之五計算之法定
    遲延利息範圍內，應予准許，逾此部分之請求，應予駁回。
六、據上論結，本件原告之訴為一部有理由，一部為無理由，依民事訴訟法第七十八
    條、第八十五條第一項前段，判決如主文。
中      華      民      國    九十      年      五      月     十五     日
                                      臺灣高等法院高雄分院民事第四庭
~B1審判長法官  王錦村
~B2法      官  曾錦昌
~B3法      官  許明進
右為正本係照原本作成。
不得上訴。
中      華      民      國    九十      年      五      月     十六     日
~B法院書記官  鄭翠芬
                                                                   ＦＪ


司法院資訊處製作；財團法人民間司法改革基金會備份。
